臺灣板橋地方法院交通事件裁定　　　　100年度交聲字第438號
原處分機關　交通部公路總局臺北區監理所板橋監理站
異　議　人
即受處分人　司徒國健
上列異議人即受處分人因違反道路交通管理處罰條例案件，對於
交通部公路總局臺北區監理所板橋監理站於民國100 年1 月18日
以板監裁字第裁41-C00000000號所為之處分（原舉發案號：臺北
縣政府警察局99年8 月26日北縣警交大字第C00000000 號）聲明
異議，本院裁定如下：
        主  文
異議駁回。
    理  由
一、原處分意旨略以：異議人即受處分人司徒國健於民國99年8
    月26日凌晨2 時15分許，騎乘車牌號碼LX7-458 號普通重型
    機器腳踏車，行經臺北縣板橋市（現改制為新北市板橋區，
    下同）縣民大道3 段、萬板路818 巷口，因「闖紅燈（直行
    ，由萬板路818 巷往田單街方向直行）」之違規行為，經臺
    北縣政府警察局（現改制為新北市政府警察局，下同）海山
    分局埔墘派出所執勤警員當場攔停，並以北縣警交大字第C0
    0000000 號舉發違反道路交通管理事件通知單（下稱舉發通
    知單）當場製單舉發，異議人未到案繳納罰鍰，且迄99年12
    月15日始向原處分機關陳述意見，原處分機關遂於100 年1
    月18日以板監裁字第裁41-C00000000號違反道路交通管理事
    件裁決書（下稱裁決書），依道路交通管理處罰條例第53條
    第1 項、第63條第1 項第3 款（裁決書漏引第3 款），及違
    反道路交通管理事件統一裁罰基準及處理細則之規定，裁處
    罰鍰新臺幣（下同）2,700 元，並記違規點數3 點。
二、聲明異議意旨略以：伊收到監理機關通知須吊扣駕照之處分
    ，並稱伊於99年8 月26日有一件違規事件，然伊並無收到該
    件違規之通知，且當天警察只是問伊由何方向而來，便稱伊
    闖紅燈，警察未提出證據證明伊有該違規事實，伊遂當場拒
    絕簽名亦未收受罰單，伊確實無闖紅燈之違規，爰為此聲明
    異議云云。
三、按汽車（包括機器腳踏車）駕駛人，行經有燈光號誌管制之
    交岔路口闖紅燈者，處1,800 元以上5,400 元以下罰鍰。又
    汽車駕駛人有道路交通管理處罰條例第53條之情形，除依原
    條款處罰鍰外，並記違規點數3 點，道路交通管理處罰條例
    第53條第1 項、第63條第1 項第3 款定有明文。
四、經查：
（一）本件異議人於99年8 月26日凌晨2 時15分許，騎乘車牌號
      碼LX7-458 號普通重型機車，行經臺北縣板橋市縣○○道
      ○ 段與萬板路818 巷口時，因「駕車行經有燈光號誌管制
      之交岔路口闖紅燈（直行，由萬板路818 巷往田單街方向
      直行）」之違規行為，為臺北縣政府警察局海山分局埔墘
      派出所執勤警員當場攔停，並填製北縣警交大字第C00000
      000 號舉發通知單當場舉發，異議人未於應到案日期前繳
      納罰鍰，且迄99年12月15日始向原處分機關陳述意見，原
      處分機關函請原舉發單位查詢結果，仍認異議人有上開違
      規，原處分機關遂依據道路交通管理處罰條例第53條第1
      項、第63條第1 項第3 款及違反道路交通管理事件統一裁
      罰基準及處理細則之規定，裁處罰鍰2,700 元，並記違規
      點數3 點等情，有上開舉發通知單、申訴書、交通部公路
      總局臺北區監理所板橋監理站99年12月17日北監板四字第
      0992032713號函、新北市政府警察局海山分局99年12月29
      日新北警海交裁字第0990057175號函、異議人違規查詢報
      表、上開裁決書各1 件附卷可稽。
（二）按圓形紅燈所顯示之意義其一為車輛面對圓形紅燈表示禁
      止通行，不得超越停止線或進入路口，道路交通標誌標線
      號誌設置規則第206 條第5 款第1 目定有明文；又按車輛
      面對圓形紅燈時仍逕予穿越路口至銜接路段，含左轉、直
      行、迴轉（依箭頭綠燈允許行駛者除外）即視為闖紅燈之
      行為，有交通部82年4 月22日交路字第009811號函釋意旨
      參照。經查：
  (1)、異議人雖以前詞置辯。惟查，異議人確於前開時、地有前
      揭之違規事實，業據證人即本件執勤舉發之警員張傳賢於
      本院訊問時具結證述屬實，其證稱：「當時因為我的勤務
      時間是2 點到4 點，巡邏勤務，在違規地點有巡邏箱，我
      們會定時去巡邏，當時異議人在2 點15分的時候，連續闖
      了2 個紅燈，第1 個是縣民大道3 段萬安街口，他直接闖
      紅燈直行，前面還載1 個小朋友，我這裡有圖，第2 個是
      接下的萬板路818 巷口往田單街方向又闖了1 個紅燈，都
      是直行闖紅燈。我只有告發他闖第2 個紅燈」、「（問：
      攔停異議人的地點？）就是田單街口，在地圖上有，他已
      經過了停止線，他騎滿快的，我怕他有危險跟過去將他攔
      下來」、「（問：看到異議人第1 個闖紅燈的地方，你距
      離異議人有多遠？）大約10幾公尺，我當時是騎摩托車」
      、「當天沒有下雨，視線良好」、「（問：所以你就一路
      跟著他，後來他又闖第2 個紅綠燈？）對」等語明確（見
      本院100年3月15日訊問筆錄第2頁）。
  (2)、按交通違規行為態樣甚多，若全數均以得即時利用之科學
      儀器取得證據，不但所費不貲，亦有實際執行上之困難，
      且依現有交通法規，並未就舉發交通違規行為，僅限於有
      科學儀器所採證據為證，而摒除單憑執法人員舉發之相關
      規定，此觀之道路交通管理處罰條例第7 條、第7 條之1
      、第7 條之2 規定甚明，而本件之「駕車行經有燈光號誌
      管制之交岔路口闖紅燈」違規，即屬此不限於須以科學儀
      器所採證據為證者。且交通案件所需之舉證狀態均稍縱即
      逝，除有恰好為警員拍照存證外，事後均無法還原現場狀
      態，故舉發當時現場之執勤警員自屬交通案件之重要證人
      。再參酌警員執行公務時，本身即受有行政懲處責任之監
      督，其到庭具結作證，更係以刑事責任擔保其證言之真實
      性，本件舉發警員既已到庭證述如上，證人與異議人間亦
      無任何嫌隙，當不至甘冒涉犯偽證罪之風險，僅為罰鍰處
      分即蓄意構陷異議人。且觀諸證人之證詞及其於本院訊問
      中提出之現場地圖及現場環境翻拍照片，違規地點與舉發
      地點僅相距約60至70公尺，當時雖係凌晨時分，然天候良
      好，該路段亦均有照明設備，交通號誌及其轉換經過，一
      般人均可明確辨識，亦無何可能致舉發警員視線不佳無法
      清楚辨識之情形，且舉發警員於臺北縣板橋市縣○○道○
      段與萬安街口處即發現異議人有闖紅燈違規，當時距異議
      人僅10幾公尺，隨即跟隨異議人至萬板路818 巷與田單街
      口始舉發，當可清楚辨識異議人之違規行為及其確係違規
      之車輛，又證人職司交通安全之維護及交通違規之取締，
      就車輛行進及道路狀況當較一般人為注意，是應無誤判之
      可能。再者，證人就舉發經過能連續清楚陳述，且前後並
      無矛盾之處。是證人上開證言，查無顯著瑕疵或與事實不
      符之處，亦無任何證據足資懷疑證人張傳賢有何捏造事實
      違法取締之不法情事，是證人所為之上開證詞應值採信。
      從而，異議人既於面對圓形紅燈時仍騎乘機車進入路口後
      直行至銜接路段，顯將危害其餘用路人之安全，確屬闖紅
      燈之違規無誤。異議人空口否認無違規之事實，復無法提
      出任何積極證據供本院調查，異議人前開所辯，尚非可採
      。
（三）雖異議人另辯稱：警察說的攔伊的地點有誤，警員當時是
      在田單街21號門前攔下伊，且警員攔伊下來只有比伊的後
      方，問伊是不是從那邊下來，伊說是，警員舉發伊闖紅燈
      的地點離攔停的地點距離大約500 公尺云云。然觀諸上開
      現場地圖及現場環境翻拍照片所示，臺北縣板橋市○○街
      僅係雙向各1 線道之道路，路口處為橋樑之橋墩，其下可
      停放車輛，該路段約未及50公尺距離處另有較小之交岔路
      口，該處交岔路口為一般建築物，證人或因該處路段有數
      個交岔路口，致於舉發時間經過半年餘後誤記攔停異議人
      車輛之確切位置，然本件異議人於上揭時、地確有駕車行
      經有燈光號誌管制之交岔路口闖紅燈之違規行為，業如前
      述，且據異議人上開所稱警員於攔停伊後有比伊後方，問
      伊是否從那邊下來等語，益徵本件舉發警員於攔停異議人
      後復經再次確認異議人確係警員先前所發現並沿路追隨之
      違規行為人無誤，而異議人所辯稱經攔停後之停車地點與
      證人上開證述之地點亦僅有些微差距，是縱若異議人之停
      車地點確有與證人所述不符之處，仍無礙於證人之其餘證
      述之真實，且異議人經攔停後，究係於何處停車接受舉發
      ，亦與本件異議人是否有闖紅燈之違規無涉。異議人上開
      所辯，亦無足採。
（四）至異議人另辯稱警員沒有寄發舉發通知單給伊，故伊根本
      不知有此張罰單云云。惟查：
  (1)、按行為人有違反道路交通管理處罰條例之情形者，應填製
      舉發違反道路交通管理事件通知單，並於被通知人欄予以
      勾記，其係當場舉發者，應填記駕駛人或行為人姓名、性
      別、出生年月日、地址、身分證統一編號及車主姓名、地
      址、車牌號碼、車輛種類。被查獲之駕駛人或行為人為受
      處分人時，應於填記通知單後將通知聯交付該駕駛人或行
      為人簽名或蓋章收受之；拒絕簽章者，仍應將通知聯交付
      該駕駛人或行為人收受，並記明其事由及交付之時間；拒
      絕收受者，應告知其應到案時間及處所，並記明事由與告
      知事項，視為已收受，違反道路交通管理事件統一裁罰基
      準及處理細則第11條第1 項第1 款規定甚明。
  (2)、經查，本件舉發經過，係屬當場攔停舉發，上開證人張傳
      賢於本院訊問時具結證稱：「（問：當時異議人有簽收罰
      單嗎？）沒有，他拒簽，但是我有告訴他應到案的時間和
      地點，並且我有註記在罰單上，也有告知他應到案地點是
      板橋監理站」、「（問：後來罰單有沒有寄給異議人？）
      我後來有問過分局，拒簽的話，有告知應到案的時間地點
      ，視為收受，所以分局沒有再寄罰單」等語（見本院上開
      訊問筆錄第2 至3 頁）。是舉發警員既已告知異議人有闖
      紅燈之違規及相關到案之規定，並經查證異議人之個人及
      車籍資料後，於舉發通知單上登載明確，且舉發警員於舉
      發通知單上亦載明「拒簽」、「已告知應到時、地」等文
      字，有上開舉發通知單1 件在卷可參，揆諸前揭說明，舉
      發之警員已踐行上開違反道路交通管理事件統一裁罰基準
      及處理細則第11條第1 項第1 款之相關舉發程序之規定，
      該舉發通知單即視為已收受，舉發機關自毋庸再將舉發通
      知單另行送達異議人。
五、綜上所述，本件異議人騎乘上開普通重型機車於上揭時、地
    ，確有「駕車行經有燈光號誌管制之交岔路口闖紅燈」之違
    規事實，應堪認定。又異議人未於應到案日期前繳納罰鍰亦
    未向原處分機關陳述意見，迄99年12月15日逾越應到案期限
    60日以上始向原處分機關陳述意見，是原處分機關依道路交
    通管理處罰條例第53條第1 項、第63條第1 項第3 款及違反
    道路交通管理事件統一裁罰基準及處理細則之規定，裁處異
    議人罰鍰2,700 元，並記違規點數3 點，核無違誤。本件聲
    明異議為無理由，應予駁回。據上論斷，應依道路交通事件
    處理辦法第18條，裁定如主文。
中    華    民    國    100   年     4    月     6    日
                  交通法庭    法  官  吳幸娥
以上正本證明與原本無異
如不服本裁定應於送達後5日內向本院提出抗告狀
                              書記官  黃頌棻
中    華    民    國    100   年     4    月     6    日